【裁判字號】    97,聲繼,5
【裁判日期】    970422
【裁判案由】    遺產繼承
【裁判全文】
臺灣臺東地方法院民事裁定               97年度聲繼字第5號
聲  請  人  丙○○
訴訟代理人  丁○○
上列聲明人聲明繼承遺產事件，本院裁定如下：
    主  文
本件遺產繼承之聲明應予駁回。
聲明程序費用新臺幣壹仟元由聲明人負擔。
    理  由
一、聲明意旨略以：被繼承人甲○○係於民國9年7月20日出生，
    於96年3月20日死亡，其死亡後在臺灣地區留有遺產，聲明
    人為甲○○在大陸地區之胞妹，對甲○○遺產有繼承權，爰
    依臺灣地區與大陸地區人民關係條例第66條暨施行細則第59
    條規定，向本院為聲請繼承之意思表示等語。並提出甲○○
    戶籍謄本、繼承系統表、經財團法人海峽交流基金會驗證之
    大陸地區廣東省高州市公證處作成之親屬關係公證書及大陸
    地區廣東省浙江市公證處作成之委託書等件為證。
二、按在大陸地區製作之文書，經行政院設立或指定之機構或委
    託之民間團體驗證者，推定為真正；此推定真正之文書，其
    實質上證據力，由法院或有關主管機關認定，臺灣地區與大
    陸地區人民關係條例第7條、臺灣地區與大陸地區人民關係
    條例施行細則第9條第1項分別定有明文。是以，前開臺灣地
    區與大陸地區人民關係條例第7條所稱之真正，係指形式上
    之真正而言，至該文書之內容是否足以證明某一待證事實存
    在，仍需法院綜合一切事實證據予以判斷，並非該文書一經
    提出，法院即不須就其他法院應依職權調查之事項予以調查
    。經查：本件被繼承人甲○○係9年7月20日出生，於96年3
    月20日死亡，生前設籍在臺東縣卑南鄉○○村○鄰○○路16
    號，且在臺灣地區並無配偶及子女，有戶籍謄本1份在卷可
    稽；惟本院就甲○○在大陸地區有無親屬乙節，經依職權向
    行政院國軍退除役官兵輔導委員會臺東縣榮民服務處查詢結
    果，在被繼承人甲○○之單身榮民親屬關係表大陸親屬欄內
    ，僅記載一妹「乙○○」，別無其他親屬，自無從認定聲明
    人確係被繼承人甲○○之妹。另本院依職權向臺東縣後備指
    揮部、國防部陸軍司令部函調被繼承人甲○○之軍籍資料，
    經臺東縣後備指揮部以96年11月12日岩信字第0960003384號
    函檢附甲○○之兵籍卡影本1份，國防部陸軍司令部則以96
    年11月27日鄭樸字第0960021340號函檢送甲○○之「陸軍軍
    籍卡片」影本1份，於上開資料上，被繼承人甲○○之家屬
    欄，除父、母之記載外，聲明人亦不在其列，此與聲明人提
    出之親屬系統表上記載甲○○共有聲明人及乙○○2名妹妹
    等語並不相符，業經本院調閱本院96年度聲繼字第22號卷宗
    審核屬實，足認聲明人所提出上開親屬關係證明書內容之真
    實性有疑。是以，綜上各情，聲明人主張其為被繼承人甲○
    ○在大陸地區之胞妹，雖據提出大陸地區廣東省高州市公證
    處作成之親屬關係公證書為證，並經財團法人海峽交流基金
    會認證，而得認為其形式為真正。然依首揭說明及前開本院
    調查結果，聲明人是否確為甲○○在大陸地區之胞妹，顯有
    疑義。而聲明人提出與甲○○之妹乙○○之合照並不足以認
    定其亦為甲○○之胞妹，此外，聲明人復未能提出其他證據
    證明其與被繼承人甲○○之關係，本院尚難僅以聲明人所提
    之書證即認其主張為真正。從而，聲明人本於臺灣地區與大
    陸地區人民關係條例第66條之規定，向本院為遺產繼承之表
    示，於法尚非有據，應予駁回。
三、依非訟事件法第21條第1項前段、第24條第1項，裁定如主文
    。
中    華    民    國    97    年    4    月    22     日
                      民事庭    法  官   黃珮茹
以上正本係照原本作成。
如對本裁定抗告須於裁定送達後10日內向本院提出抗告狀，並應
繳納抗告費新臺幣1,000元。
                                書記官   陳俊吉
中    華    民    國    97    年    4     月    22    日


司法院資訊處製作；財團法人民間司法改革基金會備份。
